【裁判字號】    99,訴,787
【裁判日期】    990727
【裁判案由】    強盜
【裁判全文】
臺灣高雄地方法院刑事判決               99年度訴字第787號
公  訴  人  臺灣高雄地方法院檢察署檢察官
被      告  乙○○
指定辯護人  本院公設辯護人陳信凱
上列被告因強盜案件，經檢察官提起公訴（99年度偵緝字第1005
號），本院判決如下：
    主  文
乙○○犯強盜罪，累犯，處有期徒刑陸年。
    事  實
一、乙○○有竊盜、妨害自由、恐嚇、違反電子遊戲場業管理條
    例等多次犯罪經法院判刑確定之前案紀錄，最近一次經徒刑
    執行完畢，係因民國94年間犯竊盜罪，經本院94年度易字第
    2012號判處有期徒刑7 月確定，並與另案94年間因違反電子
    遊戲場業管理條例案件，經臺灣臺南地方法院94年度簡上字
    第219 號（94年度簡字第1343號）判處有期徒刑4 月確定之
    刑，接續執行，於95年4 月7 日入監執行，96年3 月3 日因
    縮刑期滿出監執行完畢。
二、詎其經前開徒刑執行完畢後五年內仍不知悔悟，於98年10月
    20日上午10時24分（路口監視攝影器紀錄時間；起訴書記載
    為10時20分）許，駕駛其父鐘文太所有之車牌號碼OOC-519
    號重型機車，行經高雄市○○區○○路17巷36弄口附近時，
    見年高82歲、步履蹣跚之老嫗甲○○○（民國16年1 月29日
    生）拄杖獨行，竟基於意圖為自己不法所有而強盜之犯意，
    騎車上前以車身將甲○○○攔在牆邊，旋倚恃優勢體力，一
    手緊抓甲○○○右手，另一手強行拔取甲○○○戴在右手中
    指上之黃金戒指，爭執間甲○○○雖奮力呼救並舉起手杖揮
    打抗拒，仍力遜不敵而遭扯走上開所戴戒指，乙○○得手後
    即加速逃離，並將所得金戒指變賣，得款新臺幣（下同）6,
    000 元則花用一空。嗣為警按上開車號循線訪得車主鐘文太
    ，據其就現場錄影畫面指認而查獲。
三、案經高雄市政府警察局左營分局報告臺灣高雄地方法院檢察
    署檢察官偵查起訴。
    理  由
壹、證據能力部分：按被告以外之人於審判外之陳述，雖不符刑
    事訴訟法第159 條之1 至之4 之規定，然經當事人於審判程
    序同意作為證據，法院審酌該言詞陳述或書面陳述作成時之
    情況，認為適當者，亦得為證據，刑事訴訟法第159 條之5
    第1 項定有明文。本判決後開引用具有傳聞證據性質之證據
    資料，已經檢察官、被告及辯護人於審理期日同意為證據，
    是其縱無刑事訴訟法第159 條之1 至第159 條之4 或其他傳
    聞法則例外之情形，亦經本院審酌該證據作成之情況，既無
    違法取得情事，復無證明力明顯過低等情形，以得供做法院
    判斷事實之依據為適當，認為均有證據能力，得為證據。
貳、實體部分：
一、訊據被告乙○○於本院審理時，對其前揭犯罪事實均自白不
    諱，並據證人甲○○○於本院審理時到庭具結後證述綦詳，
    又經本院於99年7 月13日當庭以全程播放方式勘驗上開案發
    現場錄影紀錄屬實，有審判筆錄可稽，復有網路車籍查詢基
    本資料查註紀錄表及翻拍照片18幀在卷可憑，被告乙○○自
    白意圖為自己不法所有而強盜，核與事實相符，犯行堪予認
    定。本件被告犯罪事證已臻明確，應依法論科。
二、核被告乙○○前揭利用所騎機車將年高82歲之老嫗攔在牆邊
    ，並倚恃優勢體力緊抓其手，致被害人因身材、體力差距懸
    殊復求助無門而不能抗拒，強行拔取其所戴黃金戒指之行為
    ，係犯刑法第328 條第1 項強盜罪。被告乙○○前於94年間
    犯竊盜罪，經本院94年度易字第2012號判處有期徒刑7 月確
    定，並與另案94年間因違反電子遊戲場業管理條例案件，經
    臺灣臺南地方法院94年度簡上字第219 號（94年度簡字第13
    43號）判處有期徒刑4 月確定之刑，接續執行，於95年4 月
    7 日入監執行，96年3 月3 日因縮刑期滿出監執行完畢，有
    臺灣高等法院被告前案紀錄表及臺灣高雄地方法院檢察署刑
    案資料查註紀錄表各1 份在卷可按，乃受徒刑之執行完畢，
    5 年以內因故意而再犯本件有期徒刑以上之罪，應依累犯之
    規定，加重其刑。
三、爰審酌被告乙○○之年齡、品行、智識能力、犯罪動機、手
    段、情狀、對於法益所生侵害之程度，其為55年2 月26日出
    生、受有國中畢業教育程度、業工之人，有警詢年籍資料附
    卷可參，並據其在本院審理時自陳在卷，本件犯罪時年43歲
    ，前有多次犯罪經法院判刑確定之紀錄，除上開構成累犯要
    件部分已如前述，不再重複評價外，另有：(一)81年間因犯竊
    盜、妨害自由、恐嚇罪，經臺灣高等法院高雄分院81年度上
    訴字第2754號（本院81年度訴字第2170號）依序判處有期徒
    刑1 年6 月、5 月、3 月，應執行有期徒刑2 年確定，於82
    年4 月2 日入監執行，83年5 月20日因縮刑期滿出監執行完
    畢；(二)85年間犯竊盜罪，經臺灣屏東地方法院85年度訴字第
    461 號判處有期徒刑5 月確定，於86年4 月10日入監執行，
    依指揮書應於86年5 月18日期滿執行完畢；(三)88年間犯竊盜
    罪，經本院88年度易字第5152號判處有期徒刑8 月確定，於
    89年1 月31日入監執行，89年7 月2 日期滿出監執行完畢；
    (四)93年間因犯竊盜罪，經本院93年度簡字第2160號判處有期
    徒刑6 月確定，於93年9 月16日入監，94年3 月16日期滿出
    監執行完畢，有臺灣高等法院被告前案紀錄表、臺灣高雄地
    方法院檢察署刑案資料查註紀錄表、臺灣高等法院在監在押
    全國紀錄表、臺灣屏東地方法院檢察署執行指揮書各1 份在
    卷可按，素行非佳，並考量其本件為圖區區小利，見步履蹣
    跚、拄杖獨行之年老婦人，不僅未尊重禮讓，猶以為可欺而
    選擇為行強下手之對象，以機車將行動已然困難之老者攔在
    牆邊並徒手緊抓其手腕壓制抗拒之犯罪手段，全未考慮年老
    之人體能衰退、反應、防護能力欠佳，不堪驚嚇及外力推撞
    ，稍有不慎，極可能造成被害人生命、身體上無可挽回之重
    大侵害，犯罪對法益所生危害程度，所得財物金戒指一枚之
    價值，及其犯罪經查獲後均能坦認犯行，犯後態度尚可等一
    切情狀，量處如主文所示之刑，以資儆懲。
據上論斷，應依刑事訴訟法第299 條第1 項前段，刑法第328 條
第1 項、第47條第1 項，判決如主文。
本案經檢察官李茂增到庭執行職務
中    華    民    國    99    年    7     月    27    日
            刑事第十九庭    審判長法  官  陳志銘
                                  法  官  吳芝瑛
                                  法  官  陳松檀
以上正本證明與原本無異。
如不服本判決應於收受本判決後送達後10日內向本院提出上訴書
狀，其未敘述上訴理由者，並得於提起上訴後10日內向本院補提
理由書狀（均須按他造當事人之人數附繕本）「切勿逕送上級法
院」
中    華    民    國    99    年    7     月    27    日
                                    書記官  彭帥雄
附錄本判決論罪之法條：
中華民國刑法第328條
意圖為自己或第三人不法之所有，以強暴、脅迫、藥劑、催眠術
或他法，至使不能抗拒，而取他人之物或使其交付者，為強盜罪
，處5 年以上有期徒刑。
以前項方法得財產上不法之利益或使第三人得之者，亦同。
犯強盜罪因而致人於死者，處死刑、無期徒刑或10年以上有期徒
刑；致重傷者，處無期徒刑或7 年以上有期徒刑。
第1 項及第2 項之未遂犯罰之。
預備犯強盜罪者，處1 年以下有期徒刑、拘役或3 千元以下罰金
。

司法院資訊處製作；財團法人民間司法改革基金會備份。
